福建金門地方法院刑事判決　　　　九十四年度交簡上字第三號
上訴人即被告　乙○○
上列上訴人即被告因過失傷害案件，不服本院金城簡易庭中華民
國九十四年四月二十九日第一審判決（九十四年度城交簡字第六
號，聲請簡易判決處刑案號：福建金門地方法院檢察署九十三年
度偵字第五二四號），提起上訴，本院合議庭認不得以簡易判決
處刑，改依通常程序為第一審判決如下：
    主      文
原判決撤銷。
乙○○無罪。
    理      由
壹、公訴意旨略以：被告乙○○於民國九十三年九月二十七日上
    午八時許，駕駛車牌號碼６Ｆ─５０３３號自用小貨車，沿
    金門縣環島北路由金城鎮往金沙鎮方向行駛，途經金門縣金
    沙鎮○○○○○路口時，本應注意汽車在同一車道行駛時，
    除擬超越前車外，後車與前車之間應保持隨時可以煞停之距
    離，且應注意車前狀況，隨時採取必要之安全措施。按當時
    情形，又無不能注意之情形，竟疏於注意及此，適其前方同
    向有甲○○騎乘車牌號碼ＷＺＫ─３１１號輕型機車，準備
    左轉下塘頭，亦疏未注意左轉車應行至交叉路口中心處始得
    左轉，貿然搶先左轉，致被告駕駛之小貨車因有前揭疏失而
    閃避不及，小貨車右保險桿撞及機車之左後側，甲○○因之
    人車倒地，受有右手第一掌骨骨折及左前臂、左下肢挫傷之
    傷害。因認被告涉犯刑法第二百八十四條第一項之過失傷害
    罪嫌云云。
貳、按犯罪事實應依證據認定之，無證據不得認定犯罪事實；又
    不能證明被告犯罪者，應諭知無罪之判決，刑事訴訟法第一
    百五十四條第二項、第三百零一條第一項分別定有明文。次
    按刑事訴訟法第一百六十一條已於九十一年二月八日修正公
    布，其第一項規定：檢察官就被告犯罪事實，應負舉證責任
    ，並指出證明之方法。因此，檢察官對於起訴之犯罪事實，
    應負提出證據及說服之實質舉證責任，倘其所提出之證據，
    不足為被告有罪之積極證明，或其指出證明之方法，無從說
    服法院以形成被告有罪之心證，基於無罪推定之原則，自應
    為被告無罪判決之諭知（最高法院九十二年台上字第一二八
    號判例意旨參照）。又汽車駕駛人對於防止危險發生之相關
    交通法令之規定，業已遵守，並盡相當之注意義務，以防止
    危險發生，可信賴他人亦能遵守交通規則並盡同等注意義務
    ；若因此而發生交通事故，得以信賴原則為由免除過失責任
    （最高法院八十四年台上字第五三六號判例意旨參照）。
參、本件公訴人認被告涉犯前開罪嫌，無非係以此部分事實，業
    據被告於偵查中坦承不諱，並經告訴人甲○○之指訴明確，
    復有金門縣立醫院診斷證明書、金門縣警察局金沙警察所道
    路交通事故現場圖、道路交通事故調查報告表、交通事故談
    話紀錄表，福建省金門縣車輛行車事故鑑定委員會行車事故
    鑑定意見書，交通事故現場照片六張等件在卷可稽，為其論
    據。
肆、訊據被告固不否認有於前揭時、地駕駛小貨車，與告訴人發
    生車禍導致告訴人受傷等事實，惟堅決否認有何犯行，辯稱
    ：當時甲○○是騎在馬路外側，並非伊所駕駛車輛前方，依
    當時情形，伊沒有違反應注意車前狀況及與前車保持隨時可
    以煞停距離等義務，甲○○雖然有打方向燈，但突然從馬路
    最外側轉入快車道，伊閃避不及，並無過失；另已與甲○○
    達成和解，請求宣告緩刑等語。從而被告就本件車禍之發生
    有無過失？本院自應就此加以審酌。
伍、本院查：
  一、告訴人於九十三年九月二十七日警員前往金門縣立醫院訪
      談時陳稱：伊是從何厝行經環島北路要往下塘頭回劉澳，
      而隨後有一部自小貨車從伊左手邊衝撞而來，伊就與被告
      車子右邊車角發生擦撞，因而倒地，造成伊右手腕骨折、
      左腳外側擦傷，另車子左邊葉子板有斷裂等語（見偵卷第
      一六頁）。又於九十三年十一月二十四日警詢時陳稱：當
      時伊從對面何厝村行經環島北路欲往左轉下塘頭，向左後
      方看約二、三百公尺有一部小貨車急速向伊飛奔而來，伊
      正打方向燈要左轉下塘頭，就迎面從伊左側擦撞伊車身，
      導致人車倒地受傷，左前方後照鏡、左側底部葉子板毀損
      等語（見偵卷第九至一０頁）。另於九十三年十二月十七
      日偵查中陳稱：當日伊自環島北路由何厝的彎角要右轉再
      左轉，伊有打方向燈，當時看到被告開的自用小貨車在後
      方距離伊約三百公尺，後來她從後方撞上伊，伊反應不及
      ，車就倒地，人也受傷等語（見偵卷第三四頁）。又參酌
      卷附現場圖及照片顯示，欲由何厝前往下塘頭，須先右轉
      環島北路，約直行十幾公尺，再左轉下塘頭；另告訴人所
      騎乘之機車係左側倒地，被告駕駛之小貨車則係右前方有
      擦痕。是告訴人當日係自環島北路由何厝的彎角右轉後再
      左轉欲往下塘頭回劉澳，有打方向燈，被告駕駛之自小貨
      車係直行，小貨車右前方擦撞到機車左側，造成告訴人人
      車倒地受傷等情，應堪認定。
  二、然查卷附現場圖及照片顯示：被告駕駛之小貨車停止位置
      在來車道，告訴人駕駛之機車倒地位置亦在來車道，又小
      貨車之煞車痕係由原車道內側往來車道延伸，距離約五點
      七五公尺。由告訴人機車之刮地痕走向朝五點鐘方向延伸
      ，重建告訴人開始左轉之始點，約在往何厝方向支線道與
      環島北路之交岔路口附近，亦即告訴人由何厝方向右轉進
      入環島北路前行不遠之位置。依道路交通安全規則第一百
      零二條第一項第四款之規定：「左轉彎時，應距交岔路口
      三０公尺前顯示方向燈或手勢，行至交岔路口中心處左轉
      ，並不得占用來車道搶先左轉。」告訴人自承其打方向燈
      後就左轉，未遵守於轉彎前三０公尺即應顯示方向燈，以
      警示後方之車輛；且告訴人本應前行至環島北路與往下塘
      頭的支線道之交岔路口中心處，才能左轉，但告訴人從何
      厝方向進入環島北路後，尚未進入交岔路口時，即已搶先
      左轉，更使後方之車輛難以事先預見。
  三、告訴人雖指稱：伊向後方看約二、三百公尺有一部小貨車
      （即被告之車）急速向伊飛奔而來云云，但查，被告之小
      貨車於事故現場所留之煞車痕長約五‧七公尺，對照交通
      部所訂「一般公路汽車煞車距離、行車速度對照表」所示
      ，被告之車速在時速四十公里以下，顯見被告行駛至無號
      誌之交岔路口時，並無超速行駛，已依規定減速慢行，告
      訴人所稱被告駕車急速、飛奔，應係個人主觀的誤判。
  四、綜合上述，告訴人既係右轉環島北路後，隨即左轉往下塘
      頭，則被告駕駛小貨車直行環島北路，並無違反道路交通
      安全規則第九十四條第一項所規定「汽車在同一車道行駛
      時，除擬超越前車外，後車與前車之間應保持隨時可以煞
      停之距離」、及同條第三項所稱「汽車行駛時，駕駛人應
      注意車前狀況及兩車併行之間隔，並隨時採取必要之安全
      措施」之情形。本件車禍應係告訴人駕駛機車，不依規定
      於轉彎前三０公尺開始顯示方向燈；又未行至交叉路口中
      心處左轉，即搶先左轉；而被告行駛靠近交岔路口時，雖
      已減速慢行，但因在左側之告訴人機車，突然搶先左轉，
      使被告無法及時預見並反應，其雖採行避讓到對向車車道
      之措施，但因依當時客觀之情形，反應時間與距離均不足
      ，致被告所駕駛之小貨車右前側擦撞告訴人之機車而造成
      告訴人人、車倒地，故被告並無從注意告訴人之違規行為
      ，亦無防止結果發生之可能性，與刑法第十四條第一項之
      過失要件不符。是被告辯稱：當時甲○○是騎在馬路外側
      ，並非伊所駕駛車輛前方，伊無注意車前狀況及與前車保
      持隨時可以煞停距離等情事；甲○○雖然有打方向燈，但
      突然從馬路最外側轉入快車道，伊閃避不及等語，應堪採
      信。被告業已遵守關於防止危險發生等相關交通法令規定
      ，足認已盡相當之注意義務，以防止危險發生，被告自可
      信賴他人亦能遵守交通規則並盡同等注意義務，故對於告
      訴人違規突然左轉之行為，非被告所能預見及防止，雖因
      二車擦撞而發生交通事故，被告應得以信賴原則為由免除
      過失責任。
  五、福建省金門縣車輛行車事故鑑定委員會鑑定結果雖認「乙
      ○○駕駛６Ｆ─５０３３號自小貨車：與前車未保持隨時
      可以煞停之距離」云云。但查，道路交通安全規則第九十
      四條第一項之規範目的係同向在前之車輛，可能因緊急事
      故而煞車或因轉彎而減速，為避免後車追撞前車，故課予
      後車之駕駛人保持隨時可以煞停之安全距離，並非在防止
      左、右兩則之車輛因違規突然轉彎或變換車道，所可能發
      生之碰撞，前開鑑定意見，對於道路交通規則第九十四條
      第一項之規範目的解釋容有未洽，尚難據以為不利於被告
      之認定。至於卷附金門縣立醫院診斷證明書僅能證明告訴
      人確因本件車禍受傷，亦不足為被告有過失行為之認定。
陸、綜上所述，本件被告辯稱沒有過失，應堪採信。公訴人所舉
    之證據，尚不足以證明被告有何過失傷害犯行。此外，復查
    無其他積極證據足資證明被告有何犯行，揆諸首揭說明，不
    能證明被告犯罪；本件原審漏未斟酌被告之行為有無信賴保
    護原則之適用，而認定被告過失行為成立，據以論罪科刑，
    容有未洽。被告上訴意旨據此指摘原判決不當，為有理由，
    自應由本院合議庭撤銷原審判決，改依通常程序為第一審判
    決，而為被告無罪之諭知。
柒、按法院得為簡易判決處刑者，以所科之刑係宣告緩刑、得易
    科罰金之有期徒刑及拘役或罰金為限；於檢察官聲請以簡易
    判決處刑之案件，經法院認應為無罪判決之諭知者，應適用
    通常程序審判之，刑事訴訟法第四百四十九條第三項、第四
    百五十一條之一第四項但書第三款、第四百五十二條分別定
    有明文。又地方法院簡易庭對被告為簡易判決處刑後，經提
    起上訴，而地方法院合議庭認應為無罪判決之諭知者，依同
    法第四百五十五條之一第三項準用第三百六十九條第二項之
    規定意旨，應由該地方法院合議庭撤銷簡易庭之判決，改依
    第一審通常程序審判。故本院合議庭所為之判決，應屬於第
    一審判決，仍得依通常上訴程序上訴於管轄第二審之高等法
    院，併此敘明。
據上論斷，應依刑事訴訟法第四百五十五條之一第一項、第三項
、第三百六十九條第一項前段、第三百六十四條、第四百五十二
條、第三百零一條第一項，判決如主文。
本案經檢察官席時英到庭執行職務。
中　　華　　民　　國　　94　　年    8     月    18    日
                      刑事庭  審判長法　官  陳中和
                                    法　官  施慶鴻
                                    法　官  林鈺琅
上為正本證明與原本無異。
如不服本判決，應於判決送達後10日內向本院提出上訴狀（須附
繕本），上訴於福建高等法院金門分院。
                                    書記官  周怡青
中　　華　　民　　國　　94　　年    8     月    18    日
